臺北高等行政法院判決　　　　　　　　　　　　　　九十二年度訴字第一五七六號
　　　　　　　　　　　　　　　.
　　原　　　告　偉捷建設股份有限公司
　　代　表　人　甲○○
　　被　　　告　財政部臺灣省北區國稅局
　　代　表　人　林吉昌（局長）
　　訴訟代理人　丙○○
　　　　　　　　乙○○
右當事人間因營業稅事件，原告不服財政部中華民國九十二年二月六日台財訴字第○
九一○○六八○○一號訴願決定，提起行政訴訟。本院判決如左：
　　主  文
訴願決定、原處分（含復查決定）關於罰鍰金額超過新台幣壹拾捌萬壹仟肆佰元部分
撤銷。
原告其餘之訴駁回。
訴訟費用由原告負擔五分之四，餘由被告負擔。
　　事  實
一、事實概要：原告係經核定應使用統一發票之營利事業，於民國八十七年六月二十
    三日銷售房屋，計收取價款新台幣（以下同）四、五三九、一八八元（含稅），
    涉嫌未依法開立統一發票並漏報銷售額，案經臺北市稅捐稽徵處查獲，取具承諾
    書附案佐證，移由原臺北縣政府稅捐稽徵處審理違章成立，初查乃核定補徵營業
    稅二一六、一五一元，並按所漏稅額處三倍之罰鍰計六四八、四○○元。原告不
    服，申經原臺北縣政府稅捐稽徵處八十八年十二月十六日八八北縣稅法字第一七
    五六一七號復查決定，未獲變更，原告循序，訴經財政部九十一年七月三十一日
    台財訴字第○八九○○二六五三三號訴願決定將原處分（復查決定）撤銷，囑由
    原臺北縣政府稅捐稽徵處另為處分。嗣經原臺北縣政府稅捐稽徵處重為復查決定
    ，將原裁處罰鍰六四八、四○○元變更為二七二、二○○元，原告猶表不服，循
    序提起訴願遭駁回，遂向本院提起行政訴訟。
二、兩造聲明：
　(一)原告未於言詞辯論期日到場，依其起訴狀所載聲明如下：原處分及訴願決定均撤
    銷。
　(二)被告聲明：駁回原告之訴。
三、兩造之主張：
甲、原告主張：
  (一)訴願決定書理由壹、三有關補徵營業稅二一六、一五一元並無違誤，本部分原處
    分應予維持，應屬誤解。查本案並非查獲補開發票，亦非漏開發票，係因變更營
    業地址，搬遷辦公室連絡不及而遲開發票，且係在檢舉前即已開立，其稅額已依
    法於八十七年繳清，原處分機關已知有所不當而註銷原補徵稅額。
  (二)讓價確為五○○、○○○元，查該戶在五樓底板完成申請使用執照前之期款雙方
    協議延至使用執照取得後二十天內繳清二、二八○、○○○元，但八十七年三月
    二十一日因機械停車位之修理爭執已同意修繕費三○○、○○○扣款，故連君只
    交付一、九八○、○○○元。尚欠銀行貸款一四、○○○、○○○元及交屋期款
    二○○、○○○元，連君以建物品質瑕疵為由要求補貼修繕，雙方同意以二○○
    、○○○元為度，故八十七年六月二十三日連君撥還一二、○九七、八三八元。
    八十七年六月二十六日匯還一、九○二、一六二元，合計僅一四、○○○、○○
    ○元，並非一四、二○○、○○○元，其後連君並未付款即提出檢舉。北市稅處
    認定只折價三○○、○○○元，並非事實。北市稅處查明只收一九、○○○、○
    ○○元（見該決定書第三頁第十二行）卻又認定檢舉人所稱讓價三○○、○○○
    為真，寧非矛盾？互應收之二○○、○○○元交屋款在何處、何時收取？
  (三)讓價五○○、○○○元與土地價款無關，北市稅處以合約房地價款比例計算讓價
    款為土地款及房款顯屬偏執。查八十七年三月二十一日之讓價原因為停車塔位不
    當，拆掉重做之修理費為三○○、○○○元，此項折讓與土地無關至為明朗。又
    最後交屋款二○○、○○○元，係房屋品質瑕疵之修繕而讓，土地並無瑕疵，如
    讓價轉為修繕費，亦為應稅，故讓價為房款無庸多述。如此則最後之一四、○○
    ○、○○○元房款應為四、一五五、八三八元，而非北市稅處計算之四、五三九
    、一八八元（見訴願決定書第四頁第二行）。
  (四)期日問題：
  1.確係在檢舉日前開立：連君係在八十七年七月二十八日檢舉，原告係在八十七年
    七月一開立發票，並將發票寄交連君。
  2.該戶一四、○○○、○○○元係於八十七年六月二十三日代償台新銀行貸款本金
    及利息計一二、○九七、八三八元。另一、九○二、一六二元八十七年六月二十
    六日（星期五）撥入陽信成功分行原告負責人帳戶。八十七年六月二十七日為星
    期六，銀行只上班半天，八十七年六月二十八日為星期日，依稅捐稽徵法第九條
    規定納稅義務人應為之行為應於稅捐稽徵機關之辦公時間內為之。但繳納稅捐，
    應於代收稅款機構之營業時間內為之。而財政部五十八年二月二十六日財稅發第
    ○二一○六號令釋明：繳稅截限如為星期六准延至星期一全天。舉重以明輕，則
    此一、九○二、一六二元部份於八十七年七月一日開立發票應無逾期。
  (五)綜上所述，本案原處分及訴願決定均未查明實情，顯有違誤，自難令人甘服，敬
    祈鈞院詳予審核。
乙、被告主張：
  (一)補徵營業稅部分：
  1.按「營業人銷售貨物或勞務，應依本法營業人開立銷售憑證時限表規定之時限，
    開立統一發票交付買受人。但營業性質特殊之營業人及小規模營業人，得摯發普
    通收據，免用統一發票。」、「營業人除本法另有規定外，不論有無銷售額，應
    以每二月為一期，於次期開始十五日內，填具規定格式之申報書，檢附退抵稅款
    及其他有關文件，向主管稽徵機關申報銷售額、應納或溢付營業稅額。其有應納
    營業稅額者，應先向公庫繳納後，檢同繳納收據一併申報。」及「營業人有左列
    情形之一者，主管稽徵機關得依照查得之資料，核定其銷售額及應納稅額並補徵
    之：一、．．．四、短報、漏報銷售額者。」分別為行為時營業稅法（以下稱營
    業稅法）第三十二條第一項、第三十五條第一項及第四十三條第一項第四款所明
    定。次按「建築業者自行投資建屋，並以預售方式銷售，如約定客戶以銀行貸款
    抵繳尾款，至遲應於所有權狀核發日起三個月內開立尾款之統一發票，惟上開期
    限前已取得銀行貸款者，應於取得銀行貸款之日起三日內開立統一發票。」復經
    財政部七十七年十月二十二日台財稅第七七○五七九三一七號函釋在案。
  2.卷查本件原告係經核定應使用統一發票之營利事業，涉嫌於八十七年六月二十三
    日銷售房屋，計收取價款四、五三九、一八八元（含稅），未依法開立統一發票
    ，案經臺北市稅捐稽徵處查獲，取其承諾書附案佐證，移由原臺北縣政府稅捐稽
    徵處審理違章成立，核定補徵營業稅二一六、一五一元。原告不服，主張該客戶
    於八十七年六月二十三日自行向銀行辦理貸款，並撥款至原告銀行帳戶，原告因
    遷至新址，電話尚無法正常連繫，該客戶逕向代書辦理，俟代書於八十七年六月
    底轉告，原告之會計人員於七月一日即依合約計算開立尾款發票（折讓價五十萬
    亦含在內）並寄交該客戶；臺北市稅捐稽徵處通知原告查核時係八十七年八月十
    日以後，故其通知查帳係在原告已開立發票時點之後，又原告前述遲開發票既係
    在檢舉之前已開立並非查獲補開，且開立之金額大於合約計五十萬元，其將前述
    發票於八十七年九月十一日申報，因溢開發票致溢繳營業稅二三、八○九元，因
    故尚未辦理退稅，應有稅捐稽徵法第四十八條之一之適用云云，申經原臺北縣政
    府稅捐稽徵處八十八年十二月十六日八八北縣稅法字第一七五六一七號復查決定
    ，以本案原告經檢舉銷售臺北市○○街六十六號房地總價二千萬元，折讓三十萬
    元，連同銀行貸款，共付一千九百七十萬元，價款已付清，僅收到八十六年二月
    四日開立之統一發票二紙，共計二百零二萬元，餘款均未開立發票，涉嫌逃漏稅
    ；經查獲機關臺北市稅捐稽徵處核對系爭房地之銷貨明細表及統一發票影本，雖
    皆已開立統一發票，惟有遲開之情形，共計收款一千九百萬元，發票開立數二千
    萬元，其中一千四百萬元已於八十七年六月二十三日撥款至原告設於台新銀行南
    京分行帳戶，惟原告遲至七月一日才開立發票，而於九月十一日（原臺北縣政府
    稅捐稽徵處誤植九月十五日）申報，是依首揭財政部函釋應於取得銀行貸款撥款
    之日起三日內開立統一發票之規定，本案原告已逾上開規定期限開立發票，且於
    八十七年七月二十八日檢舉日後，（於九月十一日）補申報銷售額及補繳營業稅
    ，其構成營業稅法第三十二條之違章情事已甚明確，亦無稅捐稽徵法第四十八條
    之一「自動補報補繳免罰」之適用，從而原臺北縣政府稅捐稽徵處原核定就原告
    八十七年七月一日開立房地發票（各二張）之金額，扣除其溢開發票（折價部分
    ）三十萬按房地比例計算之金額後，認定原告漏報房屋款（含稅）四、五三九、
    一八八元，稅額計二一六、一五一元，並無違誤為由，乃駁回其復查之申請。原
    告不服，主張其折讓價金額為五十萬元而非復查決定書所稱之三十萬元，且其折
    讓價係因部分工程未施作及部分略有瑕疵，致該預售戶不願交屋，而要求所致，
    應與土地價款無關，不應按房地比率認定，故溢開發票應稅之金額應為含稅四八
    二、三五○元，且原告八十七年六月止尚有營業稅留抵稅款一二五、四一五元，
    申報八十七年七月至八月營業稅時計溢繳營業稅二二、九六九元。另八十七年七
    月一日所開立之尾款發票並非因檢舉而補開，亦非因查獲而補開，況營業稅已併
    同發票於八十七年九月十一日申報，並無漏稅之事實，應無營業稅法第五十一條
    規定之適用云云，訴經財政部九十一年七月三十一日台財訴字第○八九○○二六
    五三三號訴願決定略謂：查本案係原告經檢舉銷售臺北市○○街六十六號房地總
    價二千萬元，折讓三十萬元，該客戶共付一千九百七十萬元，價款已付清，餘款
    未開立發票，涉嫌逃漏稅在案，核與查獲機關臺北市稅捐稽徵處核對系爭房地之
    銷貨明細表及統一發票影本，原告共收款一千九百七十萬元，發票開立數二千萬
    元之報告相符，此有折讓書、銷售明細表及統一發票影本等附案可稽，按「當事
    人主張事實，須負舉證責任，倘其所提出之證據，不足為主張事實之證明，自不
    能認其主張之事實為真實。」行政法院三十六年判字第十六號著有判例。本案訴
    願理由之主張，因所提出之證據不足為主張事實之證明，自不足採。另因折讓三
    十萬元，原告並未說明於何期發生，且已開立全額發票，從而，原臺北縣政府稅
    捐稽徵處就原告八十七年七月一日開立房地發票之金額，扣除其溢開發票（折讓
    部分）三十萬，按房地比例計算之金額後，認定原告漏報房屋款（含稅）四、五
    三九、一八八元，應補徵營業稅額二一六、一五一元，原非無據；惟查財政部八
    十九年十月十九日台財稅第○八九○四五七二五四號函釋規定，營業稅法第五十
    一條第一款至第四款及第六款，以經主管稽徵機關依「查得之資料」，核定應補
    徵之應納稅額為漏稅額，亦即漏稅額之計算，應扣減營業人自違章行為發生日起
    至查獲日（調查基準日）止經稽徵機關核定之各期累積留抵稅額之最低金額為漏
    稅額。而原告又主張八十七年六月止尚有營業稅留抵稅額一二五、四一五元，原
    臺北縣政府稅捐稽徵處逕以原告漏報房屋款（含稅）之金額四、五三九、一八八
    元依規定稅率計算之稅額二一六、一五一元為漏稅額並補徵之，是否合妥，尚非
    無重行審酌之餘地為由，將原處分（復查決定）撤銷，囑由原臺北縣政府稅捐稽
    徵處查明後另為處分。嗣經原臺北縣政府稅捐稽徵處九十一年十月九日北稅法字
    第○九一○一五七七九三號重為復查決定仍持與之前相同之論見，經核並無不妥
    。
  3.茲原告仍復執前詞爭執，第查本件原告自八十七年六月二十三日違章行為發生日
    起至八十七年七月二十八檢舉日（查獲日）止，其八十七年五、六月經臺北市稅
    捐稽徵處核定之累積留抵稅額為一二五、四一五元，惟原告業已於八十七年七、
    八月申報時全數沖抵銷項稅額，是原臺北縣政府稅捐稽徵處重核復查決定仍遞予
    維持應補徵營業稅二一六、一五一元，並無違誤，本部分原處分請予維持。
  (二)罰鍰部分：
  1.按「納稅義務人違反本法或稅法之規定，適用裁處時之法律。但裁處前之法律有
    利於納稅義務人者，適用最有利於納稅義務人之法律。」為稅捐稽徵法第四十八
    條之三所明定。次按「納稅義務人，有左列情形之一者，除追繳稅款外，按所漏
    稅額處一倍至十倍罰鍰，並得停止其營業．．．三、短報或漏報銷售額。．．．
    」及「本法第五十一條各款之漏稅額，依左列規定認定之：一、第一款至第四款
    ，以核定之銷售額，第六款以核定之給付額，依規定稅率計算之稅額為漏稅額。
    」分別為行為時營業稅法第五十一條第三款及同法施行細則第五十二條第二項第
    一款所明定。復按「本法第五十一條第一款至第六款之漏稅額，依左列規定認定
    之：一、第一款至第四款及第六款，以經主管稽徵機關依查得之資料，核定應補
    徵之應納稅額為漏稅額。」為八十九年六月七日修正發布之營業稅法施行細則第
    五十二條第二項第一款所明定。又「．．．稅捐稽徵法第四十八條之三所稱之『
    裁處』，依修正理由說明，包括訴願、再訴願及行政訴訟之決定或判決。」「二
    、營業稅法施行細則第五十二條第二項第一款規定，營業稅法第五十一條第一款
    至第四款及第六款，以經主管稽徵機闊依查得之資料，核定應補徵之應納稅額為
    漏稅額，上開漏稅額之計算，．．．應扣減營業人自違章行為發生日起至查獲日
    （調查基準日）止經稽徵機關核定之各期累積留抵稅額之最低金額為漏稅額」亦
    經財政部八十五年八月二日台財稅第八五一九一二四八七號函及八十九年十月十
    九日台財稅第○八九○四五七二五四號函釋在案。
  2.本件原告經核定應使用統一發票，涉嫌於八十七年六月二十三日銷售房屋，計收
    取價款四、五三九、一八八元（含稅），未依法開立統一發票，案經原臺北縣政
    府稅捐稽徵處查獲，審理違章成立，業如前述，是初查乃按所漏稅額二一六、一
    五一元處三倍之罰鍰六四八、四○○元，復查決定遞予維持。原告不服，訴經財
    政部九十一年七月三十一日台財訴字第○八九○○二六五三三號訴願決定略以，
    依上揭規定及函釋意旨，本件違章處罰尚在訴願階段，應有八十九年六月七日修
    正發布之營業稅法施行細則第五十二條第二項第一款「以經主管稽徵機關依查得
    之資料，核定應補徵之應納稅額為漏稅額」規定之適用；又原核定應補徵之稅額
    二一六、一五一元，應撤銷由原臺北縣政府稅捐稽徵處查明後另為處分，已如前
    述，則原臺北縣政府稅捐稽徵處所處三倍之罰鍰計六四八、四○○元，即無可維
    持等由，乃將本部分原處分（復查決定）撤銷，囑由原臺北縣政府稅捐稽徵處另
    為處分。經原臺北縣政府稅捐稽徵處重為復查決定略以，查原告自八十七年六月
    二十三日違章行為發生日起至八十七年七月二十八檢舉日（查獲日）止，其八十
    七年五、六月經臺北市稅捐稽徵處核定之累積留抵稅額為一二五、四一五元，是
    依上揭財政部函釋原臺北縣政府稅捐稽徵處查獲原告逃漏之稅額二一六、一五一
    元扣減經核定累積留抵稅額一二五、四一五元後之漏稅額應為九○、七三六元（
    即216、151元─125、415元═90、736），是原核定按漏稅額二一六、一五一元
    處三倍之罰鍰六四八、四○○元，變更為按漏稅額九○、七三六元處三倍之罰鍰
    二七二、二○○元。審諸首揭之規定，並無不妥。茲原告復執前詞爭執，自難謂
    為有理由，本部分原處分請予維持。
  (三)惟查，財政部九十三年三月二十九日台財字第○九三○四五一一三三號令頒修正
    之「稅務違章案件裁罰金額或倍數參考表」，有關營業人銷售時未依法開立發票
    ，且於申報當期銷售額時有漏報銷售額者，改按所漏稅額處二倍之罰鍰。是本件
    原處三倍之罰鍰處分，應更正為二倍之罰鍰計一八一、四○○元（計至百元）。
　　理  由
一、本件原告經合法通知，未於言詞辯論期日到場，核無行政訴訟法第二百十八條準
    用民事訴訟法第三百八十六條所列各款情形，爰依被告之聲請，由其一造辯論而
    為判決。
二、、按「營業人銷售貨物或勞務，應依本法營業人開立銷售憑證時限表規定之時限
    ，開立統一發票交付買受人。但營業性質特殊之營業人及小規模營業人，得摯發
    普通收據，免用統一發票。」、「營業人除本法另有規定外，不論有無銷售額，
    應以每二月為一期，於次期開始十五日內，填具規定格式之申報書，檢附退抵稅
    款及其他有關文件，向主管稽徵機關申報銷售額、應納或溢付營業稅額。其有應
    納營業稅額者，應先向公庫繳納後，檢同繳納收據一併申報。」、「營業人有左
    列情形之一者，主管稽徵機關得依照查得之資料，核定其銷售額及應納稅額並補
    徵之：一、．．．四、短報、漏報銷售額者。」及「納稅義務人，有左列情形之
    一者，除追繳稅款外，按所漏稅額處一倍至十倍罰鍰，並得停止其營業．．．三
    、短報或漏報銷售額。．．．」，分別為行為時營業稅法第三十二條第一項、第
    三十五條第一項及第四十三條第一項第四款、第五十一條第三款所明定。
三、本件原告係經核定應使用統一發票之營利事業，於八十七年六月二十三日銷售房
    屋，計收取價款四、五三九、一八八元（含稅），未依法開立統一發票並漏報銷
    售額，原處分機關爰核定補徵營業稅二一六、一五一元，並按所漏稅額處三倍之
    罰鍰計六四八、四○○元。原告不服，嗣原處分機關重為復查決定，將原裁處罰
    鍰六四八、四○○元變更為二七二、二○○元。原告不服，則主張徵處審理違章
    成立，核定補徵營業稅二一六、一五一元。原告不服，則主張本件讓價金額為五
    十萬元而非三十萬元，此因部分工程未施作及部分略有瑕疵，致該預售戶不願交
    屋，而要求所致，應與土地價款無關，不應按房地比率認定；另八十七年七月一
    日所開立之尾款發票並非因檢舉而補開，亦非因查獲而補開，況營業稅已併同發
    票於八十七年九月十一日申報，並無漏稅之事實，應無營業稅法第五十一條規定
    之適用云云，資為抗辯。
四、經查：
  (一)本件原告係經核定應使用統一發票之營利事業，於八十七年六月二十三日銷售房
    屋，計收取價款四、五三九、一八八元（含稅），未依法開立統一發票之事實，
    有房屋、土地登記謄本、土地、建物所有權狀、統一發票、原告公司銷售收入明
    細表及承諾書等影本在卷足憑，洵堪認定。
  (二)本件原告銷售坐落臺北市○○街六十六號房地予連真，總價二千萬元之事實，有
    買賣契約書一份在卷足憑；其中關於折讓價三十萬元部分，原告主張讓價為五十
    萬元；查原告與買受人連真約定，於該戶在五樓底板完成申請使用執照前之期款
    雙方協議延至使用執照取得後二十天內繳清二、二八○、○○○元，有原告所提
    房屋土地暨停車位付款明細表所批註為憑；惟原告所主張連某以系爭建物品質瑕
    疵為由要求補貼修繕，雙方同意以二十萬元為度，故八十七年六月二十三日連某
    撥還一二、○九七、八三八元；八十七年六月二十六日匯還一、九○二、一六二
    元，合計僅一四、○○○、○○○元，並非一四、二○○、○○○元乙節，原告
    並未能舉證以實其說。按「當事人主張事實，須負舉證責任，倘其所提出之證據
    ，不足為主張事實之證明，自不能認其主張之事實為真實。」行政法院三十六年
    判字第十六號判例參照。是原告主張本件讓價為五十萬元，自難可採。
  (三)本件其中一千四百萬元，已於八十七年六月二十三日撥款至原告設於台新銀行南
    京分行帳戶，是原告依法應於八十七年六月二十六日以前開立發票，並應於七月
    申報；惟原告卻遲至七月一日才開立發票，而於九月十一日始加以申報；依上開
    財政部七十七年十月二十二日台財稅第七七○五七九三一七號函釋意旨，應於取
    得銀行貸款撥款之日起三日內開立統一發票之規定，原告已逾上開規定期限開立
    發票，且於八十七年七月二十八日檢舉日後，始於九月十一日補報補繳；自無稅
    捐稽徵法第四十八條之一「自動補報補繳免罰」之適用。原告主張其於七月一日
    才開立發票，並未逾期等語，自不足取。
  (四)至折讓三十萬元，原告並未說明於何期發生，且已開立全額發票；從而，原處分
    機關就原告八十七年七月一日開立房地發票之金額，扣除其溢開發票（折讓部分
    ）三十萬，按房地比例計算之金額後，認定原告漏報房屋款（含稅）四、五三九
    、一八八元，應補徵營業稅額二一六、一五一元，尚非無據；另本件原告自八十
    七年六月二十三日違章行為發生日起至八十七年七月二十八檢舉日（查獲日）止
    ，其八十七年五、六月之累積留抵稅額為一二五、四一五元，是原處分機關依上
    開財政部八十九年十月十九日台財稅第○八九○四五七二五四號函釋規定，以原
    告逃漏之稅額二一六、一五一元扣減經核定累積留抵稅額一二五、四一五元後之
    漏稅額應為九○、七三六元（即216、151元─125、415元═90、736元），是原
    核定按漏稅額二一六、一五一元處三倍之罰鍰六四八、四○○元，變更為按漏稅
    額九○、三六元處三倍之罰鍰二七二、二○○元，依法並無不合。
五、惟查，財政部九十三年三月二十九日台財字第○九三○四五一一三三號令頒修正
    之「稅務違章案件裁罰金額或倍數參考表」，有關營業人銷售時未依法開立發票
    ，且於申報當期銷售額時有漏報銷售額者，改按所漏稅額處二倍之罰鍰。是本件
    原處三倍之罰鍰處分，被告予以減輕為二倍之罰鍰計一八一、四○○元，依法自
    屬有據。
六、綜上所述，本件關於罰鍰部分，減輕為二倍之罰鍰計一八一、四○○元，為有理
    由，自應准許。訴願決定、原處分所科罰鍰金額超過一八一、四○○元部分應予
    撤銷。至於原處分其餘部分，核無違誤，訴願決定，予以維持，亦無不合，應予
    駁回。
據上論結，本件原告之訴為一部有理由，一部無理由，依行政訴訟法第一百零四條、
第二百十八條、民事訴訟法第七十九條、第三百八十五條第一項，判決如主文。
中　　華　　民　　國　　 九十三　　　年　　　六　　　　月　　  十七　　　日
               臺 北 高 等 行 政 法 院   第 七 庭
                              審 判 長 法  官　鄭　小　康
                                       法  官　林　金　本
                                       法  官　黃　秋　鴻
右為正本係照原本作成。
如不服本判決，應於送達後二十日內，向本院提出上訴狀並表明上訴理由，如於本判
決宣示後送達前提起上訴者，應於判決送達後二十日內補提上訴理由書（須按他造人
數附繕本）。
中　　華　　民　　國　　 九十三　　　年　　　六　　　　月　　  十七　　　日
 　　　　　　　　　　　　　　　　　  　法院書記官　王琍瑩
